【裁判字號】    98,簡上,784
【裁判日期】    981015
【裁判案由】    詐欺
【裁判全文】
臺灣高雄地方法院刑事判決             98年度簡上字第784號
上  訴  人  臺灣高雄地方法院檢察署檢察官
被      告  乙○○
選任辯護人  蔡錫欽律師
被      告  丙○○
上列上訴人因被告詐欺案件，不服本院高雄簡易庭98年度簡字第
2394 號 中華民國98年4 月30日第一審簡易判決（臺灣高雄地方
法院檢察署檢察官聲請簡易判決處刑案號：98年度偵字第3106號
）提起上訴，本院管轄之第二審合議庭判決如下：
    主  文
上訴駁回。
    事  實
一、乙○○、丙○○均應瞭解國內社會上層出不窮之刮刮樂及其
    相類似之詐騙集團或不法份子為掩飾渠等不法行徑，避免執
    法人員之追究及處罰，經常利用他人之存款帳戶、印章、存
    摺、提款卡及密碼轉帳，以確保犯罪所得之不法利益並掩人
    耳目，因此，在客觀可以預見一般取得他人金融存款帳戶使
    用之行徑，常與財產犯罪所需有密切關連，且取得他人存摺
    之目的在於取得贓款及掩飾犯行不易遭人追查；竟各以縱有
    人持其印章、存摺、提款卡及密碼作為詐騙之犯罪工具，亦
    不違其本意之幫助詐欺不法所有意圖，由丙○○於民國97年
    5 月7 日，在高雄市苓雅區某茶坊，將己有合作金庫商業銀
    行屏南分行（帳號：0000000000000 號）、郵政儲金匯業局
    （帳號不詳）印章、存摺、提款卡及密碼各以新台幣2000元
    、1000元之代價售予乙○○，乙○○則以5000元之代價，將
    該等帳戶之印章、存摺、提款卡及密碼售予詐騙集團成員李
    盈誼（另案由台灣高雄地方法院以97年審易字2094號審理中
    ），致詐騙集團成員得以於97年5 月14日佯裝為銀行人員，
    向甲○○○謊稱其因涉案，銀行存款需凍結並交銀行人員，
    使甲○○○陷於錯誤，乃通知詐騙集團成員於97年5 月15日
    下午5 時許，至嘉義市○區○○○村○○路82號住處，並將
    現金190 萬元（聲請簡易判決處刑書誤為180 萬元）交付詐
    騙集團成員，再於97年5 月16日下午2 時8 分許，至合作金
    庫商業銀行嘉義分行將53萬元匯至丙○○合作金庫屏南分行
    上開帳戶（另於97年5 月19日至玉山銀行東嘉義分行將30萬
    元匯至唐偉翔高雄銀行大發分行帳戶），合計被詐騙273 萬
    元。
二、案經嘉義市政府警察局第二分局報告台灣嘉義地方法院檢察
    署呈請台灣高等法院檢察署令轉台灣高雄地方法院檢察署檢
    察官聲請簡易判決處刑。
    理  由
一、上開犯罪事實業據被告乙○○於偵查及本院審理中及被告丙○○於偵查中坦承不諱，核與證人即被害人甲○○○於警詢
    中指訴之情節相符，並有合作金庫商業銀行屏南分行97年6
    月6 日合金屏南字第0970002305號函附被告丙○○開戶資料
    、交易往來明細附卷可查，罪證明確，被告2 人犯行均堪以
    認定。
二、按刑法上之幫助犯，係對於犯罪與正犯有共同之認識，而以
    幫助之意思，對於正犯資以助力，而未參與實施犯罪之行為
    者而言，循此而論，如未參與實施犯罪構成要件之行為，且
    係出於幫助之意思提供助力，即屬幫助犯，而非共同正犯。
    本件被告2 人將上開金融帳戶提供予真實姓名年籍不詳之人
    使用，雖使該不詳之人及其所屬之詐欺集團得以詐取被害人
    等財物，並以上開帳戶規避檢警機關之追緝，以遂行其詐欺
    取財之犯行，然被告單純提供帳戶予人使用並不等同於向被
    害人等施以欺罔之詐術，且亦無證據證明被告2 人有參與詐
    欺取財犯行之構成要件行為，是被告2 人提供帳戶予人使用
    ，係對於該不詳之人及其所屬之詐欺集團之詐欺取財犯行資
    以助力，揆諸上開說明，核被告2 人所為，係分別犯刑法第
    30條第1 項、第339 條第1 項之幫助詐欺取財罪。又被告2
    人係幫助犯，依刑法第30條第2 項減輕其刑。
三、上訴意旨以原審量刑過輕為由，向本院提起上訴，請求撤銷
    原判決，改判較重之刑。惟按法官於有罪判決中，究應如何
    量處罪刑，為實體法賦予審理法官裁量之刑罰權事項，法官
    行使此項裁量權，自得依據個案情節，參諸刑法第57條所定
    各款犯罪情狀之規定，於該法定刑度範圍內，基於合義務性
    之裁量，量處被告罪刑，此項量刑之裁量權，乃憲法所保障
    法官獨立審判之核心，法院行使此項裁量權，雖非得任意為
    之，仍應受一般法律原理原則之拘束，即仍須符合法律授權
    之目的、法律秩序之理念、國民法律感情及一般合法有效之
    慣例等規範，尤其應遵守比例原則及平等原則之意旨，否則
    即可能構成裁量濫用之違法（最高法院86年度台上字第7655
    號判決參酌），然如非有裁量逾越或裁量濫用之明顯違法情
    事，自不得擅加指摘其違法或不當，即使上級法院對下級法
    院裁量權之審查，亦應同此標準，此不僅在保障法官不受任
    何制度外之不當干涉，更保障法官不受制度內的異質干涉，
    此方符憲法第80條所宣示獨立審判之真義；易言之量刑輕重
    係屬事實審法院得依職權自由裁量之事項，苟已斟酌刑法第
    57條各款所列情狀而未逾越法定刑度，不得遽指為違法（最
    高法院72年臺上字第6696號、75年臺上字第7033號判例可資
    參照），又在同一犯罪事實與情節，如別無其他加重或減輕
    之原因，下級審量定之刑，亦無過重或失輕之不當情形，則
    上級審法院對下級審法院之職權行使，原則上應予尊重（最
    高法院85年度臺上字第2446號判決可資參酌）。是本件原審
    認被告2 人犯行明確，審酌其等明知詐騙行為猖獗，仍提供
    其銀行帳號予詐騙成員使用，除使被害人受有損害，並造成
    國家查緝犯罪之困難，嚴重破壞社會治安，助長社會犯罪風
    氣，所為實不足取，惟念其等犯後坦承犯行，態度尚可，及
    被害人遭詐騙之金額等一切具體情狀，而依刑事訴訟法第44
    9 條第1 項前段、第3 項、第454 條第2 項，刑法第339 條
    第1 項、第30條第1 項前段、第2 項、第41條第1 項前段，
    刑法施行法第1 條之1 ，各量處有期徒刑4 月，並諭知均以
    新台幣1000元折算1 日為易科罰金之折算標準，其認事用法
    並無違誤，量刑亦屬妥適。綜上，本件被告上訴意旨指摘原
    量刑過重，請撤銷改判較輕之刑，為無理由，應予駁回。
四、按被告於第二審經合法傳喚，無正當之理由不到庭者，得不
    待其陳述，逕行判決，刑事訴訟法第371 條定有明文。次按
    對於簡易判決處刑不服而上訴者，得準用上開規定，此觀諸
    刑事訴訟法第455 條之1 第3 項之規定自明。本件被告丙○○經本院合法傳喚後，無正當理由未到庭，此有本院送達回
    證在卷足稽，本院爰不待其陳述，而為一造辯論判決，併予
    敘明。
據上論斷，應依刑事訴訟法第455 條之1 第1 項、第3 項、第
371條、第36 8條，判決如主文。
中    華    民    國    98    年    10    月    15    日
                  刑事第十一庭  審判長法  官  黃三友
                                      法  官  莊珮吟
                                      法  官  林俊寬
以上正本證明與原本無異。
不得上訴。
中    華    民    國    98    年    10    月    15    日
                                      書記官  林香如
附錄法條：
中華民國刑法第339條第1項
意圖為自己或第三人不法之所有，以詐術使人將本人或第三人之
物交付者，處5 年以下有期徒刑、拘役或科或併科1 千元以下罰
金。


司法院資訊處製作；財團法人民間司法改革基金會備份。
